【裁判字號】    99,簡上,107
【裁判日期】    990325
【裁判案由】    詐欺
【裁判全文】
臺灣桃園地方法院刑事判決             99年度簡上字第107號
上  訴  人  
即  被  告  甲○○
上列上訴人即被告因詐欺案件，不服本院中華民國98年11月20日
98年度桃簡字第3008號第一審刑事簡易判決（聲請簡易判決處刑
案號：98年度偵字第7911號），提起上訴，本院管轄之第二審合
議庭判決如下：            
    主  文
上訴駁回。
    事  實
一、甲○○明知近年來以虛設、借用或買賣人頭帳戶之方式，供
    詐騙集團作為詐欺他人交付財物等不法用途多有所見，亦知
    金融機構帳戶一般人均可申請，並無設限制，且係個人理財
    之重要工具，關係個人財產、信用之表徵，應可預見將金融
    機構帳戶存摺、金融卡及密碼等資料提供予他人，可能供詐
    騙集團所用，仍基於幫助他人詐欺取財之未必故意，於民國
    九十七年十一月六日下午五時許，在桃園縣中壢市○○路五
    九號麥當勞速食店內二樓，將其所有之玉山銀行桃園分行帳
    號0000000000000號帳戶（下稱玉山銀行帳戶
    ）之金融卡及密碼，提供予真實姓名年籍不詳之成年男子，
    藉以幫助該成年男子所屬詐欺集團從事財產犯罪之犯行。嗣
    後再由該詐騙集團之成員，意圖為自己不法之所有，並基於
    詐欺取財之犯意，於九十七年十一月八日晚間九時三十分許
    ，以電話撥打乙○○之電話，向乙○○佯稱其在東森電視購
    物台購物付款方式錯誤，要求乙○○至自動提款機前依其指
    示操作，致乙○○信以為真而陷於錯誤，依照詐騙集團成員
    指示，至自動提款機前操作，旋於同日晚間十一時十五分、
    十一時十八分許，分別匯入新臺幣（下同）二萬九千九百八
    十三元、二萬零一百二十三元至上開玉山銀行帳戶，嗣因乙
    ○○察覺有異報警循線查獲。
二、案經臺北市政府警察局中山分局報請臺灣臺北地方法院檢察
    署檢察官呈請臺灣高等法院檢察署檢察長令轉臺灣桃園地方
    法院檢察署檢察官偵查後聲請簡易判決處刑。
    理  由
一、按傳聞法則之重要理論依據，在於傳聞證據未經當事人之反
    對詰問予以核實，乃予排斥，惟若當事人已放棄對原供述人
    之反對詰問權，於法院審判時表明同意該等傳聞證據可作為
    證據，基於證據資料愈豐富，愈有助於真實發現之理念，並
    貫徹刑事訴訟法修法加重當事人進行主義之精神，確認當事
    人對於證據能力有處分權之制度，傳聞證據經當事人同意做
    為證據，法院認為適當者，亦得為證據。另當事人於調查證
    據時，對於傳聞證據表示「沒有意見」，而未於言詞辯論終
    結前聲明異議，應視為已有將該等傳聞證據採為證據之同意
    ，此刑事訴訟法第一百五十九條之五定有明文。本案被告甲
    ○○於本院審理程序中已表示對卷內人證、書證、物證之證
    據能力均無意見，本院審理時，被告對被告以外之人於審判
    外之陳述之證據能力並未表示意見，迄本院言詞辯論終結前
    ，被告亦未爭執本案證據之證據能力，依刑事訴訟法第一百
    五十九條之五第二項之規定，應視為被告已同意本案相關之
    傳聞證據均可做為證據，本院斟酌本案卷內之證據並非非法
    取得，亦無證明力明顯過低之情形，且經本院於審判期日依
    法進行證據之調查、辯論，被告於訴訟上之程序權，已受保
    障，前揭各該證據，均得採為證據。
二、訊之被告甲○○固坦承上開玉山銀行帳戶為其所有等情，惟
    矢口否認有何幫助詐欺取財之犯行，並辯稱：伊是因為應徵
    工作，公司要求提供個人帳戶提款卡收帳款，伊為了要錄取
    ，就依該公司要求提供云云。惟查：
  (一)上揭被害人乙○○遭詐騙而匯款之事實，業據證人即被害人
    乙○○於警詢時陳述在卷（見臺灣臺北地方法院檢察署九十
    八年度偵字第五一七四號卷第六頁至第七頁），並有玉山銀
    行桃園分行九十七年十一月二十六日玉山桃園字第○九七一
    一二一○○七號函暨所附上開玉山銀行帳戶開戶資料、玉山
    銀行桃園分行九十八年七月三日玉山桃園字第○九七○六二
    五○○四號函暨所附上開玉山銀行帳戶開戶資料及存戶交易
    明細表、台新銀行自動櫃員機交易明細表、臺中市警察局第
    三分局受理各類案件紀錄表、臺中市警察局第三分局正義派
    出所受理詐騙帳戶通報警示簡便格式表、臺中市警察局第三
    分局正義派出所受理刑事案件報案三聯單、內政部警政署反
    詐騙案件紀錄表等件附卷可稽（見上開偵字第五一七四卷第
    二六頁至第三一頁、第三七頁至第三九頁、臺灣桃園地方法
    院檢察署九十八年度偵字第七九一一號卷第七頁至第一○頁
    ），是上開被害人乙○○指述遭人詐騙而匯款至上開玉山銀
    行帳戶之事實，應堪認定。
  (二)被告就其所辯應徵工作乙節，始終未能提出任何證據以供調
    查，亦無法具體說明應徵公司之名稱、公司地點等事項，其
    空言所辯，已難信實。又被告於偵查中供稱：在電子公司任
    職等語（見上開偵字第五一七四號卷第八六頁），顯見被告
    應有相當之工作經驗，且被告為一智慮成熟之成年人，而被
    告應徵之工作既為「馬伕」，屬非法之工作，該應徵之公司
    怎會將媒介性交易之款項匯入被告所提供之帳戶，且未取走
    被告之存摺等物，以免被告逕行領取上開玉山銀行帳戶內之
    款項，是被告於該應徵之公司人員稱提供金融卡係為匯入媒
    介性交易之款項時，何以不覺有疑，而仍將金融卡交付予該
    公司派來之人。再者，如被告應徵之公司均以此方式收取媒
    介性交易款項，則該公司恐同時須持有多人之帳戶以供使用
    ，此又與常情有違。另被告若真係因應徵司機工作須交付帳
    戶資料，理應於前往該公司應徵、面談，談妥工作性質、內
    容、待遇，及填妥相關人事資料等事宜，且具體任職上班後
    ，再行交付，況僅要告知帳戶號碼即可，實無交付提款卡及
    告知提款卡密碼之必要，且一旦交付他人，被告日後不僅無
    法使用提款卡提領帳戶內之款項，況匯入該帳戶內之款項，
    豈不是易於被他人提領，更無在對於所應徵之公司名稱、地
    址、如何到職就任等事項均尚未確認之情形下，貿然在麥當
    勞速食店內交付提款卡及告知密碼之理。再依被告所述，對
    方自稱「陳經理」，要確認伊之帳戶有無遭銀行凍結，帳戶
    係給召妓之客人匯款等情（見上開偵字第五一七四號卷第九
    頁、第八六頁），被告竟在未究明對方真實身分及確認對方
    在公司之確實職務，又尚未受僱任職，即貿然交付具有重大
    利害關係之提款卡並告知密碼，亦悖於情理。另若要確認帳
    戶有無遭凍結，被告大可自行持提款卡操作確認，又如係應
    徵馬伕，怎有公司欲將性交易款項匯入初入公司之員工之私
    人帳戶內，且對於薪資待遇等細節均未提及，而僅先要求應
    徵者交付帳戶資料，甚且應徵工作之地點並不是在該公司辦
    公處所，反與被告相約在某速食店內前交付銀行金融卡，此
    等應徵過程亦核與一般具通常智識之成年人應徵工作之情況
    迥異。是被告上揭辯稱金融卡交付真實姓名年籍不詳之成年
    男子之說，疑點重重，在在悖於常理，而難以憑信。
  (三)另按任何人均可辦理金融帳戶存摺、金融卡使用，如無正當
    理由，實無借用他人存摺、金融卡使用之理，而金融存摺、
    金融卡及密碼亦事關個人財產權益之保障，其專有性甚高，
    除非本人或與本人親密關係者，難認有何理由可自由流通使
    用該存摺、金融卡及密碼，一般人均有妥為保管及防止他人
    任意使用之認識，縱特殊情況偶需交付他人使用，亦必深入
    瞭解用途及合理性，始予提供，且該等專有物品如落入不明
    人士手中，而未加以闡明正常用途，極易被利用為與財產有
    關之犯罪工具，而有犯罪意圖者，非有正當理由，竟徵求他
    人提供帳戶，客觀上可預見其目的，係供為某筆資金之存入
    ，後再行領出之用，且該筆資金之存入及提領過程係有意隱
    瞞其流程及行為人身分曝光之用意，一般人本於一般認知能
    力均易於瞭解，報章媒體復一再披露詐騙集團為規避查緝，
    故使用他人帳戶以遂行詐欺之不法犯罪態樣，被告為一智慮
    健全之人，對此自難諉為不知，且被告任意交付帳戶金融卡
    及密碼等物予他人，該人既有使用帳戶之需，竟不思自行申
    辦，反大費周章收集他人帳戶使用，顯與一般交易常情相悖
    ，則其用途實屬可疑，足證被告應可預見金融帳戶提款卡、
    密碼等物提供他人使用，將幫助他人實施財產犯罪，竟仍將
    上開玉山銀行之帳戶金融卡及密碼交付該來路不明之人，是
    縱無證據證明被告明知該人之犯罪態樣為以上開玉山銀行帳
    戶供詐欺取財之用，惟其顯具縱有人以其金融帳戶實施詐欺
    取財犯罪亦不違背其本意之幫助意思至明。綜上所述，被告
    上揭所辯，不足採信，本案事證明確，被告上揭犯行，洵堪
    認定，應予依法論科。
三、按刑法上之幫助犯，係對於犯罪與正犯有共同之認識，以幫
    助之意思，對於正犯資以助力，而未參與犯罪行為者而言，
    如未參與實行構成要件之行為，且係出於幫助之意思，提供
    助力，即屬幫助犯，而非共同正犯（最高法院四十九年度台
    上字第七七號判例可資參照）。本件被告係基於幫助之犯意
    ，將其所有上開玉山銀行帳戶之金融卡及密碼等資料交予真
    實姓名年籍不詳之成年男子，使該成年男子所屬之詐騙集團
    對被害人乙○○施以前揭之詐術，致乙○○陷於錯誤，而將
    前揭金額匯入被告上開玉山銀行帳戶內，而為他人詐欺取財
    之犯行提供助力。核被告所為，係犯刑法第三十條第一項前
    段、第三百三十九條第一項之幫助詐欺取財罪。檢察官漏載
    上開匯入玉山銀行帳戶之二萬零一百二十三元部分，尚有未
    洽，惟此漏載部分與聲請簡易判決處刑部分具有實質上一罪
    關係，為聲請簡易判決處刑效力所及，基於審判不可分原則
    ，本院自應併予審究。被告係以幫助之犯意觸犯本罪，為幫
    助犯，爰依刑法第三十條第二項之規定，按正犯之刑減輕之
    。原審認本件事證明確，因而適用刑法第三十條第一項前段
    、第二項、第三百三十九條第一項、第四十一條第一項前段
    ，刑法施行法第一條之一第一項、第二項前段之規定，量處
    有期徒刑三月，並諭知以一千元折算一日之易科罰金折算標
    準。核其認事用法均無違誤，量刑亦屬允當。上訴人猶執陳
    詞否認犯行提起上訴，自無理由，應予駁回。至被告上開玉
    山銀行帳戶之金融卡，雖為供犯罪所用之物，然因被告業已
    交付詐欺集團使用，非屬被告所有之物，且未扣案，亦非違
    禁物，爰不予宣告沒收，附此敘明。
據上論斷，應依刑事訴訟法第四百五十五條之一第一項、第三項
、第三百六十八條，判決如主文。
本案經檢察官黃俊華到庭執行職務。
中    華    民    國    99    年    3     月    25    日
                  刑事第九庭  審判長  法  官  吳為平
                                      法  官  黃立昌
                                      法  官  林玉蕙
以上正本證明與原本無異。
本件不得上訴。
                                      書記官  魏里安
中    華    民    國    99    年    3     月    25    日

司法院資訊處製作；財團法人民間司法改革基金會備份。
